臺灣高等法院臺中分院刑事裁定　
110年度抗字第448號
抗  告  人  
即 受刑 人  蔡宗憲
上列抗告人因犯詐欺等罪之數罪併罰定應執行刑案件，不服臺灣
臺中地方法院中華民國110 年3 月19 日第一審裁定（110 年度
聲字第922號），提起抗告，本院裁定如下：
    主  文
抗告駁回。
    理  由
一、抗告意旨詳如附件「刑事抗告狀」所載。
二、按法律上屬於自由裁量之事項，並非概無法律性之拘束。自
    由裁量係於法律一定之外部性界限內（以定執行刑言，即不
    得違反刑法第51條之規定）使法官具體選擇以為適當之處理
    ；因此在裁量時，必須符合所適用之法規之目的。更進一步
    言，須受法律秩序之理念所指導，此亦即所謂之自由裁量之
    內部性界限。關於定應執行之刑，既屬自由裁量之範圍，其
    應受此項內部性界限之拘束，要屬當然，最高法院80年台非
    字第473 號判例要旨可資參照。次按數罪併罰，有二裁判以
    上者，依刑法第51條規定，定其應執行刑；數罪併罰，分別
    宣告其罪之刑，依下列各款定其應執行者：宣告多數有期徒
    刑者，於各刑中之最長期以上，各刑合併之刑期以下，定其
    刑期。但不得逾30年。刑法第53條、第51條第5 款分別定有
    明文。另按數罪併罰之定應執行之刑，係出於刑罰經濟與責
    罰相當之考量，並非予以犯罪行為人或受刑人不當之利益，
    為一種特別的量刑過程，相較於刑法第57條所定科刑時應審
    酌之事項係對一般犯罪行為之裁量，定應執行刑之宣告，乃
    對犯罪行為人本身及所犯各罪之總檢視，除應考量行為人所
    犯數罪反應出之人格特性，並應權衡審酌行為人之責任與整
    體刑法目的及相關刑事政策，在量刑權之法律拘束性原則下
    ，依刑法第51條之規定，資為量刑自由裁量權之外部界限，
    並應受法秩序理念規範之比例原則、平等原則、責罰相當原
    則、重複評價禁止原則等自由裁量權之內部抽象價值要求界
    限之支配，使以輕重得宜，罰當其責，俾符合法律授與裁量
    權之目的，以區別數罪併罰與單純數罪之不同，兼顧刑罰衡
    平原則。個案之裁量判斷，除非有全然喪失權衡意義或其裁
    量行使顯然有違比例、平等諸原則之裁量權濫用之情形，即
    不得任意指其為違法或不當（最高法院100 年度台上字第28
    78號刑事判決參照）。
三、經查：
  ㈠抗告人即受刑人蔡宗憲（下稱抗告人）所犯如原裁定附表所
    示各罪，先後經臺灣彰化地方法院、本院及原裁定附表最後
    事實審法院，分別判處如該附表所示之刑，有各該判決書及
    臺灣高等法院被告前案紀錄表在卷可稽。嗣經檢察官向原裁
    定法院聲請定其應執行之刑，經原裁定法院審核結果，認其
    聲請為正當，依刑事訴訟法第477 條第1 項，刑法第53條、
    第51條第5 款，裁定其應執行刑為有期徒刑9年6月，已在各
    刑中之最長期即有期徒刑1年6 月以上，各刑合併之刑期即
    有期徒刑95年4月【惟依法不得逾30年（刑法第51條第5款參
    照）】，及原裁定附表編號1 至3 、6 至7、8至15、16至17
    、19至20、21至23 所定執行刑加計編號4、5、18 所處刑期
    總和（有期徒刑18 年5月）以下，予以酌定，即合於法律規
    定之外部性，亦未踰越自由裁量之內部界限。從形式上觀察
    ，要屬事實審法院職權之合法行使，經核尚無違誤，亦難謂
    有何輕重失當之處。是以，原裁定法院就自由裁量之行使，
    既符合比例原則、公平正義原則、法律秩序理念及法律規範
    目的，尚無瑕疵可指，自應尊重原審法院裁量權限之行使，
    不得任意指其為違法不當。
  ㈡觀諸卷附各該確定判決書上所載犯罪事實可知，抗告人所犯
    除原裁定附表編號1至3所示各罪外，餘均為詐欺取財犯行，
    犯罪時間係自民國107 年2 月底起迄至同年11 月中旬止，
    密集為之。審酌抗告人所犯加重詐欺取財共61罪（即原裁定
    附表編號4至23所示），各罪之罪質、犯罪動機（均為取得
    被害人財物）及行為手段（擔任詐騙集團之提款車手）雖均
    相同，然犯罪時間已有間隔，且斟酌其每次加重詐欺犯行，
    係分別侵害不同被害人之各別財產法益，對其等造成損害非
    輕，亦影響其等生活至鉅。又抗告人前揭所犯各次加重詐欺
    犯行，情節非輕，屢屢再犯，已非偶發性犯罪，足認其法治
    觀念薄弱，自我約束能力不足之人格特性，嚴重欠缺尊重他
    人財產權益及應憑藉勞力謀生之價值觀，自不宜給予過度刑
    罰優惠，而應受較高之評價非難，以匡正其上開不法行為。
  ㈢復查，原審業已考量抗告人所犯如原裁定附表所示各罪，其
    犯罪之態樣、時間間隔相近、侵害法益之綜合效果、責任非
    難程度，暨衡以抗告人所犯各罪情節及合併刑罰所生痛苦之
    加乘效果等情狀，為整體非難評價後，裁定應執行有期徒刑
    9 年6月，於扣除抗告人就附表編號1 至3、6至7、8至15、1
    6至17、19至20、21至23業經定執行刑獲致減少之有期徒刑
    利益外，抗告人尚獲有利益（即減少有期徒刑8年11月（18 
    年5 月減9 年6月），自難因原裁定所定之執行刑減輕幅度
    未若抗告人主觀預期，即認有何違法或不當。此外，復查無
    原裁定就自由裁量權之行使，有何違反比例原則、公平正義
    原則、法律秩序理念及法律規範目的之情事，自應尊重其裁
    量權限之行使，核無疑義。 
  ㈣另他案之量刑，因個案情節不同，難以比附援引，作為原裁
    定是否適法之判斷基準，抗告意旨泛執其他法院定應執行刑
    之情為爭執，求為從輕裁定，要無可採。又按一人犯數罪之
    各案是否合併起訴或合併審判，係屬各該案件於檢察官起訴
    及法院審判時得為裁量之職權，非定應執行刑裁定所得審認
    之事項（最高法院108 年度台抗字第1065號裁定意旨參照）
    ，抗告意旨徒以其所涉犯詐欺各罪，因先後起訴、分別審理
    ，致其權益受影響云云為辯，亦難認有據。
  ㈤綜上所述，抗告人執上開情詞泛指原裁定不當，請求撤銷原
    裁定，均無理由，應予駁回。 　 　
四、據上論斷，應依刑事訴訟法第412 條，裁定如主文。
中　　華　　民　　國　　110 　年　　4 　　月　　19　　日
            刑事第十二庭     審判長法　官  張國忠     
　　　　　　      　　　　 　　    法　官  陳  葳       
                                    
　　　　　　　　　      　 　　　  法　官  劉敏芳
上列正本證明與原本無異。
如不服本裁定，應於收受送達後五日內向本院提出再抗告書狀（
須附繕本）。
　　　　　　　　　　　　   　　　  書記官  施耀婷
　　　　　　　　　　　　　　　　　  
中　　華　　民　　國　　110 　年　　4 　　月　　19　　日